臺北高等行政法院判決　　　　　　　　　　　　　　九十一年度訴字第四四四七號
　　　　　　　　　　　　　　　.
　　原　　　告　天理出版事業有限公司
　　代　表　人　甲○○董事）.
　　訴訟代理人　乙○○
　　被　　　告　經濟部智慧財產局
　　代　表　人　蔡練生（局長）
　　訴訟代理人　丙○○
右當事人間因服務標章事件，原告不服經濟部中華民國九十一年九月十八日經訴字第
○九一○六一二二五九○號訴願決定，提起行政訴訟，本院判決如左：
　　主  文
原告之訴駁回。
訴訟費用由原告負擔。
　　事  實
一、事實概要：原告於民國（下同）九十年二月十六日以「中國晨報」服務標章，指
    定使用於商標法施行細則第四十九條所定商品及服務分類表第三十八類之報業新
    聞傳輸服務（下稱系爭服務標章，圖樣如附圖一所示），向被告申請註冊，案經
    被告審查，認本件服務標章圖樣與註冊第八四五六○號「中國晨報」服務標章圖
    樣構成近似（下稱據以核駁服務標章，圖樣如附圖二所示），且均指定使用於同
    一或類似服務，應不予註冊，於九十一年六月二十六日以服務標章核駁第000
    0000號審定書為本件服務標章之註冊申請應予核駁之處分。原告不服，提起
    訴願，遭決定駁回，遂提起行政訴訟。
二、兩造聲明：
　　(一)原告聲明：
      1.訴願決定及原處分均撤銷。
      2.訴訟費用由被告負擔。
　　(二)被告聲明：
      如主文所示。
三、兩造之爭點：
    本件據以核駁服務標章是否有「無正當理由迄未使用或繼續停止使用已滿三年」
    之事由，而應撤銷其專用權？
　　(一)原告主張：
      1.本案據以核駁之服務標章專用權因有「無正當理由迄未使用或繼續停止使用
        已滿三年」之事由，案經原告另案向貴院提起行政訴訟，被告並於九十一年
        六月四日以（九一）智商○八一○字第九一○○四五八六二號函，向貴院提
        出答辯，尚待貴院開庭審理，若據以核駁之服務標章經判決撤銷專用權，即
        不生系爭服務標章與據以核駁服務標章是否相同或近似問題，原告亦曾於民
        國九十一年二月二十日以（九一）商字第○○○○七號函，請求被告暫停行
        政處分系爭服務標章申請案，但被告仍逕予行政處分。
      2.原告就本案據以核駁之服務標章專用權因有「無正當理由迄未使用或繼續停
        止使用已滿三年」之事由，另案依商標法第三十一條規定，以「利害關係人
        」向被告申請撤銷據爭之服務標章，被告於九十年八月二十八日以（九○）
        智商○八一○字第九○○○六九八四二號處分時，明確指出「二、‧‧‧查
        本件申請人於九十年二月十六日向本局提出『中國晨報』服務標章註冊之申
        請，列為申請第000000000號，並主張其審定之准駁與本件系爭註
        冊第八四五六○號『中國晨報』服務標章息息相關，是本件系爭服務標章有
        無合法使用及其專用權應否撤銷，對據以撤銷服務標章申請註冊之權益難謂
        不生任何影響關係，本件申請人應屬適法之利害關係人」，被告並於前揭向
        貴院之答辯有相同之陳述，即被告以本案之申請人資格而認定原告係另案之
        「利害關係人」，而後卻又逕為駁回本案之申請，形同改認原告非另案之利
        害關係人，顯有違禁反言原則。
      3.依訴願法第八十六條「訴願之決定以他法律關係是否成立為準據，而該法律
        關係在訴訟或行政救濟程序進行中者，於該法律關係確定前，受理訴願機關
        得停止訴願程序之進行，並即通知訴願人及參加人」規定之立法目的，在於
        為免徒增訟累，浪費行政爭訟資源，原告據以於提起訴願時，曾請求訴願機
        關停止訴願程序之進行，但訴願機關僅以「查註冊第八四五六○號『中國晨
        報』服務標章之專用權於未被撤銷確定前，仍得拘束他人以相同或近似之標
        章於同一或類似之服務申請註冊，則本件尚無准予停止訴願程序進行之必要
        」為由，並未就原告主張同條規定之事由，敘明不採之理由，即逕予決定駁
        回，顯有違行政訴訟法第四條第二項權力濫用之違法。
      4.依行政訴訟法第一百七十七條第二項規定「除前項情形外，有民事、刑事或
        其他行政爭訟牽涉行政訴訟之裁判者，行政法院在該民事、刑事或其他行政
        爭訟終結前，得以裁定停止訴訟程序」，而據以核駁之服務標章若經另案判
        決撤銷專用權，即不生系爭服務標章與據以核駁服務標章是否相同或近似問
        題。故請判決如訴之聲明，並請先裁定停止訴訟程序，以維法治。
  　(二)被告主張：
  　　按服務標章圖樣「相同或近似於他人同一服務或類似服務之註冊標章者」，不
      得申請註冊，為商標法第七十七條準用同法第三十七條第十二款之規定。本件
      原告申請註冊之「中國晨報」中文，與註冊第八四五六○號「中國晨報」服務
      標章之中文近似，且指定使用於同一或類似服務，自有前揭法條之適用。又原
      告雖主張對據以核駁之註冊第八四五六○號「中國晨報」服務標章撤銷案另案
      提起行政訴訟，請暫停處分系爭標章乙節，查原告對註冊第八四五六○號「中
      國晨報」服務標章申請撤銷案，業經被告以Ｌ00000000號處分書作成
      不成立之處分，雖經原告另案提起行政訴訟，惟查於專用權未被撤銷確定前仍
      得拘束他人以相同或近似之標章於相同或類似之服務申請註冊，併予陳明。是
      被告依法核駁其註冊之申請，並無不合。
　　理  由
一、按服務標章圖樣相同或近似於他人同一服務或類似服務之註冊服務標章者，不得
    申請註冊，為商標法第七十七條準用第三十七條第十二款所明定。而衡酌服務標
    章圖樣是否構成近似，依同法施行細則第五十條準用第十五條第一項之規定，應
    以具有普通知識經驗之消費者，於消費時施以普通所用之注意，有無混同誤認之
    虞判斷之。
二、本件原告於九十年二月十六日以「中國晨報」服務標章，指定使用於商標法施行
    細則第四十九條所定商品及服務分類表第三十八類之報業新聞傳輸服務（圖樣如
    附圖一所示），向被告申請註冊，案經被告審查，認本件服務標章圖樣與據以核
    駁之註冊第八四五六○號「中國晨報」服務標章圖樣構成近似，且均指定使用於
    同一或類似服務，應不予註冊，自有前揭法條之適用，乃為本件服務標章之註冊
    申請應予核駁之處分。原告不服，依序提起訴願及行政訴訟，兩造之主張，各如
    事實欄所載。
三、經查，原告起訴意旨對於系爭服務標章圖樣與據以核駁之註冊第八四五六○號「
    中國晨報」服務標章圖樣構成近似及指定之服務為同一或類似，並不爭執，僅訴
    稱本件據以核駁之服務標章專用權因有「無正當理由迄未使用或繼續停止使用已
    滿三年」之事由，其已另案向本院提起行政訴訟，請求依商標法第七十七條準用
    第三十一條第一項第二款之規定，撤銷該服務標章專用權，如獲勝訴判決，即不
    生系爭服務標章與據以核駁服務標章是否相同或近似問題云云。惟查，原告另案
    向本院提起之上開訴訟，業經本院以九十一年訴字第八四０號判決原告敗訴確定
    ，此經本院調閱該案卷宗屬實，是原告主張據以核駁服務標章有「無正當理由迄
    未使用或繼續停止使用已滿三年」之事由，應撤銷其專用權云云，並非可採。至
    於原告主張對上開確定判決已提起再審之訴，並聲請停止本件訴訟程序云云，惟
    按訴訟全部或一部之審判牽涉他項訴訟，而應以該項訴訟之法律關係是否成立為
    根據者，依行政訴訟法第一百七十七條之規定，固得於該項訴訟終結前，裁定命
    中止訴訟程序，但他項訴訟苟已判決確定，則他項訴訟早已終結，即或當事人對
    於他項之確定判決已有再審之聲請，亦不足為中止訴訟程序之原因（最高法院十
    九年聲字第三三七號判例參照），是原告對上開確定判決提起再審之訴，並不影
    響本院之判斷，其聲請停止本件訴訟程序，亦無理由（本院已另案裁定駁回）。
    綜上所述，本件原告起訴意旨，並非可採；從而，被告認本件服務標章之申請註
    冊有商標法第七十七條準用第三十七條第十二款規定之情事，所為本件服務標章
    之註冊申請應予核駁之處分，洵無違誤，訴願決定予以維持，亦無不合；原告訴
    請撤銷，為無理由，應予駁回。
據上論結，本件原告之訴為無理由，依行政訴訟法第九十八條第三項前段，判決如主
文。
中　　　華　　　民　　　國　　九十三　　年　　　一　　　月　　二十八　　日
                           臺 北 高 等 行 政 法 院  第一庭
           　　　　　　　　　　　　　　　　　審判長 法　官  徐瑞晃
           　　　　　　　　　　　　　　　　　　　　 法　官  蕭惠芳
           　　　　　　　　　　　　　　　　　　　　 法　官  李得灶
右為正本係照原本作成。
如不服本判決，應於送達後二十日內向本院提出上訴狀並表明上訴理由，如於本判決
宣示後送達前提起上訴者，應於判決送達後二十日內補提上訴理由書（須按他造人數
附繕本）。
中　　　華　　　民　　　國　　九十三　　年　　　二　　　月　　　四　　　日
            　　　　　　　　　　　　　　    　      書記官  陳清容
